【裁判字號】    95,上訴,2751
【裁判日期】    951219
【裁判案由】    偽造文書
【裁判全文】
臺灣高等法院刑事判決                95年度上訴字第2751號
上  訴  人  臺灣宜蘭地方法院檢察署檢察官
被      告  乙○○
            甲○○
上二人共同
選任辯護人  李秋銘律師
            黃金亮律師
被      告  丙○○
                    （現另案於臺灣屏東監獄執行中）
上列上訴人因被告等偽造文書案件，不服臺灣宜蘭地方法院94年
度訴字第352號，中華民國95年6月15日第一審判決（聲請簡易判
決處刑案號：臺灣宜蘭地方法院檢察署94年度偵續一字第1號，
併案案號：臺灣宜蘭地方法院檢察署94年度偵字第1492、1898、
1899、2953號，94年度撤緩偵字第22號、臺灣桃園地方法院檢察
署94年度偵字第11956號、94年度他字第1528號、95年度撤緩字
第23號、臺灣士林地方法院檢察署94年度偵字第5896號），提起
上訴，本院判決如下：
    主  文
原判決關於乙○○及丙○○部分，均撤銷。
乙○○共同犯行使偽造私文書罪，處有期徒刑肆月，如易科罰金
，以參佰元折算壹日；如附表編號1、2、3所示偽造之印章共參
枚及如附表編號4、5、6所示文件上偽造之印文共貳拾肆枚，均
沒收。
丙○○部分發回臺灣宜蘭地方法院。
其餘上訴駁回。
    事  實
一、乙○○為甲○○之妻，因甲○○於民國86年間即取得私立就
    業服務機構專業人員執照，得於民眾申請外籍傭工之申請書
    上簽章，送請主管機關審查，乙○○遂於89年間與宮健民經
    營之民有國際有限公司（下簡稱民有公司）合作加盟民有公
    司，負責民有公司宜蘭分公司業務，擔任民有公司宜蘭分公
    司負責人，平日以代民眾向主管機關申請外籍傭工，並收取
    仲介費為業。乙○○於90年底，接受張金發（業於91年11月
    9日死亡，由檢察官以臺灣宜蘭地方法院檢察署93年度偵字
    第2692、2813號為不起訴）申請聘僱外籍監護工之委託後，
    明知張金發並不符合聘僱外籍監護工之標準，因乙○○知悉
    亦同屬外籍傭工仲介業之丙○○，有勿庸帶申請聘僱外籍監
    護工之民眾至醫院檢查，即可取得申請聘僱家庭外籍監護工
    專用診斷證明書、巴氏量表等文件之特殊管道，乙○○與丙○○商量後，其2人基於共同行使偽造私文書罪之犯意，先
    由丙○○去找蔡文祥（未據起訴）討論此事，蔡文祥基於共
    同行使偽造私文書罪之犯意同意合作，蔡文祥並再與林怡均
    （因另案亦犯同一罪名之犯行，由檢察官以臺灣宜蘭地方法
    院檢察署93年度偵字第2692、2813號為不起訴）及綽號「小
    李」之成年人基於共同行使偽造私文書罪之犯意，先於不詳
    時地，偽造如附表編號1、2、3所示之印章，再於不詳時地
    ，偽造如附表編號4、5、6所示之「雇主申請家庭外籍監護
    工專用診斷證明書」、「巴氏量表」及「各項特定病症及病
    情附表」，偽造張金發曾於91年1月28日在財團法人恩主公
    醫院（下簡稱恩主公醫院）就診，並取得恩主公醫院診斷後
    核發之「雇主申請家庭外籍監護工專用診斷證明書」，並在
    偽造之「巴氏量表」及「各項特定病症及病情附表」上逕行
    勾選張金發符合聘僱外籍監護工之標準之不實內容，再以偽
    造之如附表編號1、2、3所示之印章，各蓋用在雇主申請聘
    僱家庭外籍監護工專用診斷證明書、巴氏量表及所附之各項
    特定病症及病情附表上，共偽造印文24枚（詳如附表所示）
    ，足生損害於恩主公醫院、陳榮基及孫瑜之權益。蔡文祥與
    林怡均及「小李」偽造上開私文書後，遂將此等偽造之私文
    書交予丙○○，再由丙○○轉交乙○○。乙○○取得上開偽
    造之私文書後，便請不知情之甲○○在張金發之女張美英（
    亦不知情）具名之「雇主聘僱外籍勞工申請書」之「專業人
    員」欄上簽名用印。乙○○進而將上開偽造之「雇主申請家
    庭外籍監護工專用診斷證明書」、「巴氏量表」及「各項特
    定病症及病情附表」，連同上開「雇主聘僱外籍勞工申請書
    」，於91年初向行政院勞工委員會申請外籍監護工，行政院
    勞工委員會不知有上開偽造之情事而予核准，足生損害於行
    政院勞工委員會管理外籍監護工之正確性，及恩主公醫院、
    陳榮基暨孫瑜之權益。
二、案經行政院勞工委員會移請法務部調查局宜蘭調查站報請臺
    灣宜蘭地方法院檢察署檢察官偵查起訴。
    理  由
壹、被告乙○○部分：
一、訊據被告乙○○，固自承為民有公司宜蘭分公司負責人，曾
    以丙○○交付之如附表編號4、5、6所示之「雇主申請家庭
    外籍監護工專用診斷證明書」、「巴氏量表」及「各項特定
    病症及病情附表」，於93年初替張金發，向行政院勞工委員
    會申請外籍監護工等情，然矢口否認有何行使偽造私文書犯
    行，辯稱伊不知道被告丙○○交付之文件為偽造的云云，而
    被告丙○○亦辨稱，伊不知道蔡文祥交付之文件為偽造的云
    云。
二、經查：
  (1)被告乙○○及其所委任之辯護人，於95年8月22日本院行準
    備程序時，對本院詢之有關證人宮健民等人於法務部調查局
    接受詢問陳述之證據能力有無意見一節，稱沒有意見（見本
    院95年8月22日準備程序筆錄），而觀諸卷內證人宮健民等
    人於法務部調查局接受詢問時之陳述，固均屬傳聞證據，惟
    本院審酌上開證據資料製作時之情況，尚查無違法不當及證
    明力明顯過低之瑕疵，且認為以之作為證據應屬適當，且被
    告亦未於本院言詞辯論終結前聲明異議，爰依刑事訴訟法第
    159條之5第1項、第2項規定，認卷內證人宮健民等人於法務
    部調查局接受詢問時時之陳述有證據能力，合先敘明。
  (2)被告乙○○為被告甲○○之妻，因被告甲○○於86年間即取
    得私立就業服務機構專業人員執照，得於民眾申請外籍傭工
    之申請書簽章，送請主管機關審查，被告乙○○遂於89年間
    與宮健民經營之民有公司合作加盟民有公司，負責民有公司
    宜蘭分公司業務，擔任民有公司宜蘭分公司負責人，平日以
    代民眾向主管機關申請外籍傭工，並收取仲介費為業之事實
    ，業據被告乙○○自承在卷，核與被告甲○○自承其於86
    年間即取得私立就業服務機構專業人員執照，及證人宮健民
    證述其經營民有公司，被告乙○○加盟民有公司，擔任民有
    公司宜蘭分公司負責人之情節相符，且有民有公司及民有公
    司宜蘭分公司登記資料附卷可參，此部份事實，堪以認定。
  (3)被告乙○○於90年底，接受張金發申請聘僱外籍監護工之委
    託後，被告乙○○委由被告丙○○處取得如附表編號4、5、
    6 所示之「雇主申請家庭外籍監護工專用診斷證明書」、「
    巴氏量表」及「各項特定病症及病情附表」後，被告甲○○
    在張金發之女張美英具名之「雇主聘僱外籍勞工申請書」之
    「專業人員」欄上簽名用印，被告乙○○再於91年初向行政
    院勞工委員會申請外籍監護工，因如附表編號4、5、6所示
    之「雇主申請家庭外籍監護工專用診斷證明書」、「巴氏量
    表」及「各項特定病症及病情附表」上，蓋有如附表編號1
    、2、3所示印章之印文，此等文件上之印文共24枚，並勾選
    張金發符合聘僱外籍監護工之標準之內容，行政院勞工委員
    會遂予核准之事實，業據被告乙○○自承在卷，核與被告甲○○自承在張金發之女張美英具名之「雇主聘僱外籍勞工申
    請書」之「專業人員」欄上簽名用印，及被告丙○○供承交
    付如附表編號4、5、6所示之「雇主申請家庭外籍監護工專
    用診斷證明書」、「巴氏量表」及「各項特定病症及病情附
    表」予被告乙○○，暨證人張美英證述張金發有委託被告乙○○申請家庭外籍監護工，及張金發業於91年底死亡之情節
    相符，且有如附表編號4、5、6所示之「雇主申請家庭外籍
    監護工專用診斷證明書」影本、「巴氏量表」影本及「各項
    特定病症及病情附表」影本，及張美英具名之「雇主聘僱外
    籍勞工申請書」影本，暨行政院勞工委員會93年3月24日勞
    職外字第0930202398A號函附卷可參，另張金發業於91年11
    月9日死亡業由檢察官不起訴，亦有臺灣宜蘭地方法院檢察
    署93年度偵字第2692、2813號不起訴處分書附卷可參，是此
    部份事實，亦堪認定。
  (4)張金發並未於91年1月28日至恩主公醫院就醫，如附表編號4
    、5、6所示之「雇主申請家庭外籍監護工專用診斷證明書」
    、「巴氏量表」及「各項特定病症及病情附表」為偽造之私
    文書，此等私文書上之如附表編號1、2、3所示印章之印文
    亦屬偽造之事實，有恩主公醫院93年2月17日（93）恩醫事
    字第0165號函附卷可稽，而被告乙○○與被告丙○○亦不爭
    執此等私文書為偽造等情，是此部份事實，足堪認定。
  (5)被告乙○○與被告丙○○商量後，先由丙○○去找蔡文祥討
    論上開替張金發申請家庭外籍監護工事宜，再由蔡文祥與林
    怡均、「小李」聯絡，嗣由蔡文祥交付如附表編號4、5、6
    所示之「雇主申請家庭外籍監護工專用診斷證明書」、「巴
    氏量表」及「各項特定病症及病情附表」予被告丙○○，再
    由被告丙○○交此等文件轉交予被告乙○○之事實，業據被
    告乙○○坦承與被告丙○○商量後，被告丙○○交付如附表
    編號4、5、6所示之「雇主申請家庭外籍監護工專用診斷證
    明書」、「巴氏量表」及「各項特定病症及病情附表」等情
    ，核與被告丙○○坦承與被告乙○○商量後，去找蔡文祥討
    論上開替張金發申請家庭外籍監護工事宜，由蔡文祥處取得
    如附表編號4、5、6所示之文件，其再轉交予被告乙○○情
    節（見本院95年9月12日準備程序筆錄），暨證人林怡均供
    稱，其將張金發之身分證、健保卡等相關資料交給「小李」
    ，由「小李」負責取得如附表編號4、5、6所示之文件等情
    （見法務部調查局宜蘭調查站案卷第2頁）相符，又林怡均
    因另案亦犯同一罪名之犯行，由檢察官不起訴處分，亦有臺
    灣宜蘭地方法院檢察署93年度偵字第2692、2813號不起訴處
    分書附卷可參，是足認被告乙○○與被告丙○○商量後，先
    由丙○○去找蔡文祥討論上開替張金發申請家庭外籍監護工
    事宜，再由蔡文祥與林怡均、「小李」聯絡，共同於不詳時
    地，偽造如附表編號1、2、3所示之印章，再於不詳時地，
    偽造如附表編號4、5、6所示之「雇主申請家庭外籍監護工
    專用診斷證明書」、「巴氏量表」及「各項特定病症及病情
    附表」，偽造張金發曾於91年1月28日在恩主公醫院就診，
    並取得恩主公醫院診斷後核發之「雇主申請家庭外籍監護工
    專用診斷證明書」，並在偽造之「巴氏量表」及「各項特定
    病症及病情附表」上逕行勾選張金發符合聘僱外籍監護工之
    標準之不實內容，再以偽造之如附表編號1、2、3所示之印
    章，各蓋用在雇主申請聘僱家庭外籍監護工專用診斷證明書
    、巴式量表及所附之各項特定病症及病情附表上，蔡文祥與
    林怡均及「小李」偽造上開文件後，遂將此等偽造之私文書
    交予丙○○，再由丙○○轉交乙○○無誤。
  (6)被告乙○○與被告丙○○雖均辯稱，其等不知道如附表編號
    4、5、6所示文件為偽造云云，然徵之被告乙○○與被告丙○○平日以代民眾向主管機關申請外籍傭工，並收取仲介費
    為業，此據其2人自承在卷（見本院95年9月12日準備程序筆
    錄），因此其2人若知悉某人不符合聘僱外籍監護工標準，
    但該人之「雇主申請家庭外籍監護工專用診斷證明書」、「
    巴氏量表」及「各項特定病症及病情附表」等文件，卻記載
    該人符合聘僱外籍監護工標準，依常理其2人自當知悉此等
    「雇主申請家庭外籍監護工專用診斷證明書」、「巴氏量表
    」及「各項特定病症及病情附表」等文件係偽造無誤。而如
    前述，如附表編號4、5、6所示「雇主申請家庭外籍監護工
    專用診斷證明書」、「巴氏量表」及「各項特定病症及病情
    附表」，記載張金發符合聘僱外籍監護工標準，然被告丙○○自承，張金發不符合聘僱外籍監護工標準等語（見本院95
    年9月12日準備程序），又被告乙○○亦自承除向張金發家
    人收取仲介費新台幣（下同）1萬元外，另向張金發家人收
    取25000元之如附表編號4、5、6所示文件之代價，並轉交被
    告丙○○等語（見本院95年9月12日準備程序），核與被告
    丙○○供稱「（張金發本身是否符合僱請外勞的要件？）不
    符合。」、「（為何不符合？）因為巴氏量表很少人符合資
    格。」、「（乙○○、甲○○是否知道張金發符不符合申請
    外籍監護經的標準？）游小姐應該知道，公司是她在負責他
    們清楚。」、「（你為何剛剛說乙○○蔡應該會知道張金發
    不符合申請標準？）因為診斷證明開出來之後，張金發就拿
    二萬五千元給我。而這筆錢就是游小姐現金給我的，游小姐
    他們在外勞引進之後還會在正式收外勞的費用。所以拿了這
    張診斷證明書的二萬五千元的代價，可見張金發本身就是不
    符合標準的人，因為國外的仲介公司或者國內仲介都不可能
    代客戶去墊這筆錢，這筆錢就是客戶交出來的，如果沒有問
    題就不用特別再交這筆錢。」（見本院95年9月12日準備程
    序筆錄）相符，據此足見，被告乙○○亦知悉張金發不符合
    聘僱外籍監護工標準，蓋被告乙○○若不知張金發不符合聘
    僱外籍監護工標準，何必要求張金發另行支付如附表編號4
    、5、6所示文件之之代價25000元。而既然被告乙○○及被
    告丙○○均知悉張金發不符合聘僱外籍監護工標準，但其2
    人卻均辯稱，不知道如附表編號4、5、6所示文件為偽造，
    顯不符常理，尚不足採，足認其2人均知悉如附表編號4、5
    、6所示文件為偽造無訛。
  (7)如前述被告乙○○及被告丙○○均知悉如附表編號4、5、6
    所示文件為偽造，雖然被告乙○○否認有何行使偽造私文書
    犯行，然徵之被告丙○○供稱「（本案詳情為何？）張金發
    先找上乙○○、甲○○所經營的公司，乙○○聯絡我會把張
    金發的大約情形基本資料傳真給我，我就聯絡蔡文祥問他把
    資料交給他問他是否有辦法拿得到診斷證明，蔡文祥說可以
    的話，我就會告訴游小姐準備資料，我會過去拿。」（見本
    院95年9月12日準備程筆錄），及被告乙○○接受檢察官訊
    問時自承「（為何妳會找上丙○○代辦？）因為他開診斷書
    較方便。」（見93年度偵字第2692號卷第45、46頁）等情以
    觀，足見被告乙○○明知張金發並不符合聘僱外籍監護工之
    標準，因被告乙○○知悉被告丙○○，有勿庸帶申請聘僱外
    籍監護工之民眾至醫院檢查，即可取得申請聘僱家庭外籍監
    護工專用診斷證明書、巴氏量表等文件之特殊管道，被告乙○○與被告丙○○商量後，其2人基於共同行使偽造私文書
    罪之犯意，為上開犯行無誤。至於被告乙○○雖稱「我是一
    人公司，張金發人在台北，我請丙○○去辦，丙○○拿這些
    文件給我，丙○○如何辦理，我不清楚。」（見本院95年8
    月22日準備程筆錄），及被告丙○○亦稱「（你拿到這些資
    料後，你再交給誰去辦理不實的診斷證明？）我打電話給蔡
    文祥，蔡文祥就會準備相關的診斷證明書，這個個案他如何
    拿到我也不清楚。」、「（小李、林怡均有無參與本案？）
    平常我在做這些不實的文件，我們大概就是四個人在合作，
    只是在本案的個案，我只能確定蔡文祥有參與，林怡均、小
    李我就不敢確定。」、「（小李大約年紀多大？）大約四十
    幾歲，林怡均也是差不多四十幾歲。」（見本院95年9月12
    日準備程筆錄），但參酌最高法院77年台上字第2135號判例
    要旨「共同正犯之意思聯絡，原不以數人間直接發生者為限
    ，即有間接之聯絡者，亦包括在內。如甲分別邀約乙、丙犯
    罪，雖乙、丙間彼此並無直接之聯絡，亦無礙於其為共同正
    犯之成立。」之法理，可知雖然被告乙○○不知被告丙○○
    ，及被告丙○○不知蔡文祥如何找人偽造如附表編號4、5、
    6所示文件，但既然被告乙○○與被告丙○○，及被告丙○○與蔡文祥，暨蔡文祥與「小李」、林怡均，就上開犯行分
    別有共同犯意聯絡，但無礙被告乙○○、被告丙○○、蔡文
    祥、「小李」及林怡均間，成立共同正犯關係。被告乙○○
    否認有何行使偽造私文書犯行之辯解，顯係卸責之詞，委無
    可取。
  (8)至於檢察官於起訴書雖認定被告甲○○與被告乙○○、丙○○、「小李」及林怡均基於共同犯意聯絡，共同為上開行使
    偽造私文書犯行，然本院審查卷內證據後，認尚無證據證明
    被告甲○○與被告乙○○、丙○○、「小李」及林怡均，確
    基於共同犯意聯絡，而為上開犯行（理由詳後），自不能論
    被告甲○○為共同正犯，附此敘明。
三、綜上，被告乙○○上開犯行，足堪認定，應予論罪科刑。
四、核被告乙○○所為，係犯刑法第216條、第210條之行使偽造
    私文書罪，被告乙○○與被告丙○○、蔡文祥、「小李」及
    林怡均所為上開偽造印章、偽造印文之行為，均為其等上開
    偽造私文書行為所吸收，另其等上開偽造私文書行為，亦為
    其等上開行使偽造私文書行為所吸收，均不另論罪。被告乙○○與被告丙○○、蔡文祥、「小李」及林怡均間，如前述
    有共同犯意聯絡，行為分擔，為共同正犯。又被告乙○○犯
    罪後，刑法有關第41條易科罰金規定已修正，罰金罰鍰提高
    標準條例第2條業已修正刪除，並均自95年7月1日生效，由
    於95年7月1日以前，易科罰金折算標準頂多以新臺幣900元
    折算1日，而依新修正之刑法第41條，則規定易科罰金折算
    標準至少以新臺幣1000元折算1日，因此綜合上開各修正內
    容，比較刑法修正前後規定結果，修正後之刑法規定未較修
    正前規定有利於被告，是被告乙○○上開犯行，自應適用依
    修正前之刑法規定論罪。
五、原審未詳加勾稽，遽信被告乙○○之辯解而為被告乙○○無
    罪之判決，尚有未洽，檢察官上訴指摘原判決，有所不當，
    請求撤銷原判決關於被告乙○○部分，為有理由，自應由本
    院將原判決關於被告乙○○部分撤銷改判。爰審酌被告乙○○犯罪之動機、目的、手段、犯罪所生之危害，及犯罪後之
    態度等一切情狀，量處如主文第2項所示之刑，且適用修正
    前即行為時之刑法第41條第1項前段及修正前罰金罰鍰提高
    標準條例第2條規定，諭知易科罰金折算標準，以示懲儆。
六、如附表編號1、2、3所示偽造之印章共3枚及如附表編號4、
    5、6所示文件上偽造之印文共24枚，均依刑法第219條規定
    ，宣告沒收。至於如附表編號4、5、6所示文件，雖係被告
    乙○○與被告丙○○、蔡文祥、「小李」及林怡均所共同偽
    造之物，但因此等文件業經被告乙○○持之向行政院勞工委
    員會行使，成為行政院勞工委員會卷宗之一部份，其所有權
    業已移轉予行政院勞工委員會，自不能對此等文件宣告沒收
    ，附此敘明。
貳、被告丙○○部分：
一、公訴意旨另略以：被告丙○○與被告乙○○、「小李」及林
    怡均，基於共同犯意聯絡，共同為上開行使偽造私文書犯行
    ，因認被告丙○○涉有刑法第216條、第210條之行使偽造私
    文書罪嫌云云。
二、原判決理由略以：
  (1)按案件曾經判決確定者，應諭知免訴之判決，刑事訴訟法第
    302條第1款定有明文。又訴訟上所謂一事不再理之原則，關
    於實質上一罪或裁判上一罪，亦均有其適用，最高法院六十
    年度臺非字第七七號亦著有判例。
  (2)被告丙○○原係址設桃園縣蘆竹鄉○○村○○路○段40號2樓
    「青新開發國際有限公司」（下稱青新公司）業務員，負責
    仲介外勞，並代辦聘僱外籍監護工所需之醫院診斷證明書附
    巴氏量表等業務，竟自90年2月19日起至90年7月間止，與覃
    康定（原臺北縣新莊市輔人醫院院長及醫師，該院已於90年
    2月10日辦理暫停醫療業務，90年3月14日正式歇業）共同基
    於概括之犯意聯絡及行為分擔，先後在輔人醫院門口、覃康
    定位於臺北市○○區○○路6段21巷24號住處附近、不詳咖
    啡廳、臺灣大學辛亥路側門及其位於臺北市○○區○○街35
    1號住處等地，由其持張見邦等人之健保卡、身分證影本及
    其他醫院開立之診斷證明書，以口述或筆書之方式，陸續提
    供覃康定據以開立不實之雇主申請聘僱家庭外籍監護工專用
    診斷證明書所附之巴氏量表，且不定期支付酬金3萬至4萬元
    ，共計30萬元予覃康定作為謝禮。嗣被告丙○○再將偽造之
    前開私文書轉交青新公司負責人林怡均及股東井勵德，或以
    每件15000元至16000元不等之代辦價，交由其他人力仲介公
    司持向臺北市政府勞工局就業服務中心申請聘僱外籍監護工
    ，足生損害於臺北市政府勞工局審查引進外籍監護工之正確
    性之事實，業經臺灣臺北地方法院檢察署檢察官以92年度偵
    字第13264號對被告丙○○前開連續行使偽造私文書之犯行
    提起公訴，並經臺灣臺北地方法院於94年3月22日以93年度
    易字第1138號判處被告丙○○有期徒刑6月，如易科罰金，
    以300元折算1日確定在案，此見卷附該院宣示判決筆錄即明
    。從而，公訴意旨認被告丙○○於本件偽造系爭偽造之私文
    書後向勞委會提出申請而行使之行使偽造私文書犯行，因與
    前開臺灣臺北地方法院判決確定之行使偽造私文書之事實間
    ，具有連續犯之裁判上一罪關係，自為前揭判決效力所及，
    揆諸首開法條意旨及說明，爰就被告丙○○涉犯行使偽造私
    文書之犯行，不經言詞辯論，逕為免訴判決之宣告等語。
三、檢察官上訴意旨略以：被告丙○○前後2案間，不具連續犯
    裁判上一罪關係，原審對被告丙○○所為免訴判決，似有未
    洽等語。
四、經查：
  (1)訴訟上所謂一事不再理之原則，關於實質上一罪或裁判上一
    罪，固亦均有其適用，然其前提為前後2案確具實質上一罪
    或裁判上一罪關係而言，因此若前後2案無此關係，自無適
    用刑事訴訟法第302條第1款規定之餘地。
  (2)如前述被告丙○○與被告乙○○、蔡文祥、「小李」及林怡
    均，係基於共同犯意聯絡，共同為上開行使偽造私文書犯行
    ，亦即被告丙○○所犯係刑法第216條、第210條之行使偽造
    私文書罪，而被告丙○○經臺灣臺北地方法院以93年度易字
    第1138號案件判處有期徒刑6月確定之罪名，係刑法第216條
    、第215條之行使業務登載不實文書罪，此有臺灣臺北地方
    法院以93年度易字第1138號判決附卷可佐（見原審94年度訴
    字第352號卷第61、62、63頁），由於被告丙○○前後2案之
    罪名不同，2案間顯無連續犯之裁判上一罪關係，原審認被
    告丙○○前後2案間具連續犯裁判上一罪關係，難謂適法，
    尚有未洽。
五、綜上，檢察官上訴指摘原判決，有所不當，請求撤銷原判決
    關於被告丙○○部分，為有理由，且因原審並未提審被告丙○○，遽逕為免訴判決，本院基於被告丙○○之審級利益，
    自應由本院將原判決關於被告丙○○部分撤銷改判，發回原
    審另為適法之裁判。
參、被告甲○○部分：
一、公訴意旨另略以：被告甲○○與被告乙○○、被告丙○○、
    「小李」及林怡均，基於共同犯意聯絡，共同為上開行使偽
    造私文書犯行，因認被告甲○○涉有刑法第216條、第210
    條之行使偽造私文書罪嫌云云。
二、按犯罪事實應依證據認定之，無證據不得認定犯罪事實；不
    能證明被告犯罪者，應諭知無罪之判決，刑事訴訟法第154
    條第2項、第301條第1項定有明文。又所謂認定犯罪事實之
    證據，係指足以認定被告確有犯罪行為之積極證據而言，苟
    未能發現相當證據，或證據不足為不利於被告事實之認定時
    ，即應為有利於被告之認定，更不必有何有利之證據，亦不
    能以推測或擬制之方法，以為裁判基礎，最高法院29年度上
    字第3105號、40年度臺上字第86號、56年度臺上字第807號
    判例意旨可資參照。又「認定犯罪事實所憑之證據，雖不以
    直接證據為限，間接證據亦包括在內；然而無論直接或間接
    證據，其為訴訟上之證明，須於通常一般之人均不致有所懷
    疑，而得確信其為真實之程度者，始得據為有罪之認定，倘
    其證明尚未達到此一程度，而有合理之懷疑存在時，事實審
    法院復已就其心證上理由予以闡述，敘明其如何無從為有罪
    之確信，因而為無罪之判決，尚不得任意指為違法。」、「
    檢察官對於起訴之犯罪事實，應負提出證據及說服之實質舉
    證責任，倘其所提出之證據，不足為被告有罪之積極證明，
    或其指出之證明方法，無從說服法院以形成被告有罪之心證
    ，基於無罪推定之原則，自應為被告無罪判決之諭知。」、
    」，亦經最高法院著有76年臺上字第4986號、92年臺上字第
    128號判例意旨可參。
三、本件檢察官認被告甲○○涉嫌上開行使偽造私文書罪嫌，無
    非以被告甲○○曾於偵查中坦承上開犯行，及被告乙○○、
    被告丙○○、及林怡均等人之陳述，暨如附表編號4、5、6
    所示之文件影本附卷為據。
四、訊據被告甲○○矢口否認有何上開行使偽造私文書犯行，辯
    稱，伊持有私立就業服務機構專業人員執照，伊僅在張金發
    之女張美英具名之「雇主聘僱外籍勞工申請書」之「專業人
    員」欄上簽名用印而已，民有公司宜蘭分公司業務，均由其
    妻即被告乙○○負責，伊未曾與張金發家人及被告丙○○接
    觸，伊不知道如附表編號4、5、6所示之文件為偽造的等語
    。
五、經查：
  (1)臺灣宜蘭地方法院檢察署93年度偵字第2692號卷內，93年8
    月20日之訊問筆錄，固記載被告甲○○於當日接受檢察官訊
    問時，坦承確犯有上開犯行（見93年度偵字第2692號卷第46
    頁第11、12、13行）。按刑事訴訟法第100條之1第1項明定
    「訊問被告，應全程連續錄音；必要時，並應全程連續錄影
    。但有急迫情況且經記明筆錄者，不在此限。」，因此若訊
    問被告之訊問筆錄有記載，但錄音內容卻無時，除非檢察官
    能證明無錄音內容之原因，即屬存在法條所規定之「急迫情
    況」，否則該訊問筆錄有關此部份之記載，自屬違反法定程
    序，應認無證據能力，不能做為認定犯罪之證據。而經本院
    95 年10月4日勘驗該日錄音光碟結果，並未聽到被告甲○○
    有坦承上開犯行之話語，經本院製有勘驗筆錄在卷可參，而
    93 年8月20日之訊問筆錄上，亦未記載當日有何急迫情況，
    致無法全程錄音，因此93年度偵字第2692號卷93年8月20日
    之訊問筆錄上有關，被告甲○○坦承確犯有上開犯行之記載
    ，無證據能力，不能做為認定被告甲○○犯罪之證據。
  (2)而民有公司宜蘭分公司為1人公司，平日代民眾向主管機關
    申請外籍傭工之業務，均由被告乙○○負責，被告甲○○僅
    因持有專業人員執照，而在民眾之「雇主聘僱外籍勞工申請
    書」之「專業人員」欄上簽名用印而已，並未負責民有公司
    宜蘭分公司業務等情，業據被告乙○○供述在卷，核與被告
    甲○○辯解之情節相符，再徵之被告丙○○亦稱均與被告乙○○接洽業務，本案被抓後始認識被告甲○○（見本院95年
    9月12日準備程序筆錄），及證人張美英亦稱僅與被告乙○○接洽代辦事務（見法務部調查局宜蘭調查站案卷第42頁）
    等情以觀，尚難因被告甲○○與被告乙○○為夫妻，而被告
    甲○○有在張美英具名之「雇主聘僱外籍勞工申請書」之「
    專業人員」欄上簽名用印，遽認被告甲○○知悉如附表編號
    4、5、6所示之文件為偽造，並與被告乙○○、被告丙○○
    等人，就上開犯行具有共同犯意聯絡。
六、綜上，足見本件關於被告甲○○被訴上開犯嫌之證明，尚未
    達於通常一般之人均不致有所懷疑，而得確信其為真實之程
    度，殊屬無從為有罪之確信，此外，復查無其他積極證據足
    資證明被告甲○○確有檢察官所指之犯行，是應認不能證明
    被告甲○○確有上開犯行，是原審以不能證明被告甲○○犯
    罪，而將被告諭知無罪，其認事用法，核無違誤，應予維持
    。檢察官上訴意旨，仍執陳詞，指摘原判決關於被告甲○○
    部分不當，非有理由，應予駁回。
肆、至於檢察官就臺灣宜蘭地方法院檢察署95年度撤緩偵字第12
    號，臺灣宜蘭地方法院檢察署95年度偵字第2498、2499、25
    00、2501號，臺灣士林地方法院檢察署95年度偵字第582 號
    ，臺灣士林地方法院檢察署95年度偵字第7999號等案件，請
    求本院就被告丙○○部分併案審理一節，因本院係基於被告
    丙○○之審級利益，而將原判決關於被告丙○○部分撤銷發
    回原審另為適法之裁判，自不應併予審理，應分別退回前開
    檢察署，由各該檢察署另為適法之處理，特此敘明。
伍、另被告乙○○、被告甲○○固另於91年11月間，受吳進添等
    人委託，與被告丙○○合作代辦申請外籍監護工，被告乙○○及被告甲○○另犯有刑法第216條、第210條之行使偽造私
    文書犯行，並經臺灣宜蘭地方法院檢察署檢察官於93年3 月
    18日以93年度偵字第727號案件緩起訴，緩起訴期間2年，並
    未被撤銷緩起訴，全案確定在案，此有臺灣宜蘭地方法院檢
    察署檢察官以93年度偵字第727號案件緩起訴處分書及本院
    被告前案紀錄表附卷可參，但因本案發生之時間為93年初，
    亦即前後2案之時間間隔，將近達10個月之久，且被告乙○○亦稱前後2案之間，並未與被告丙○○合作其他代辦申請
    外籍監護工情事（見本院95年10月31日準備程序筆錄），可
    見前後2案間，顯非出於概括犯意，不具連續犯裁判上一罪
    關係，是本院自應就本件被告乙○○、被告甲○○部分為實
    體判決，特此說明。
據上論斷，應依刑事訴訟法第369條第1項、第368條、第364 條
、299條第1項前段，刑法第2條第1項，修正前刑法第28條、第
216 條、第210條、第219條、第41條第1項前段，修正前罰金罰
鍰提高標準條例第1條前段、第2條，判決如主文。
本案經檢察官呂文忠到庭執行職務。
中    華    民    國    95    年    12    月    19    日
                  刑事第十六庭審判長法  官  宋  祺
                                    法  官  陳憲裕
                                    法  官  黃俊明
以上正本證明與原本無異。
如不服本判決，應於收受送達後十日內向本院提出上訴書狀，其
未敘述上訴之理由者並得於提起上訴後十日內向本院補提理由書
（均須按他造當事人之人數附繕本）。
                                    書記官  廖婷璇街
中    華    民    國    95    年    12    月    19    日
附錄：本案論罪科刑法條全文
刑法第216條
行使第210條至第215條之文書者，依偽造、變造文書或登載不實
事項或使登載不實事項之規定處斷。
刑法第210條
偽造、變造私文書，足以生損害於公眾或他人者，處5年以下有
期徒刑。
附表
編號1偽造之「財團法人恩主公醫院診斷證明書專用關防」印章1
     枚。
編號2偽造之「陳榮基公務專用章」印章1枚。
編號3偽造之「主醫00000000000孫瑜」印章1枚。
編號4偽造財團法人恩主公醫院於91年1月28日製作之「雇主申請
     家庭外籍監護工專用診斷證明書」1紙，該偽造之證明書上
     有偽造之「財團法人恩主公醫院診斷證明書專用關防」印
     文1枚，偽造之「陳榮基公務專用章」印文1枚，偽造之「
     主醫00000000000孫瑜」印文5枚。
編號5偽造財團法人恩主公醫院製作之「巴氏量表」1紙，該偽造
     之「巴氏量表」上有偽造之「財團法人恩主公醫院診斷證
     明書專用關防」印文1枚，偽造之「主醫00000000000孫瑜
     」印文11枚。
編號6偽造財團法人恩主公醫院製作之「各項特定病症及病情附
     表」1紙，該偽造之「各項特定病症及病情附表」上有偽造
     「財團法人恩主公醫院診斷證明書專用關防」印文1枚，偽
     造之「主醫00000000000孫瑜」印文4枚。


司法院資訊處製作；財團法人民間司法改革基金會備份。
